臺灣高雄地方法院民事判決　　　　　　 100年度再易字第54號
再審原告　　高曉薇
再審被告　　侯秋鈴
上列當事人間損害賠償事件，再審原告對於中華民國100 年5 月
6 日本院99年度簡上字第366 號確定判決提起再審之訴，本院判
決如下：
    主     文
再審之訴駁回。
再審訴訟費用由再審原告負擔。
    理      由
一、按再審之訴，應於30日之不變期間內提起。其再審之理由發
    生或知悉在後者，均自知悉時起算 。但自判決確定後已逾5
    年者，不得提起，民事訴訟法第500 條定有明文。經查，本
    院99年度簡上字第366 號判決雖於民國100 年6 月25日確定
    ，惟本件再審原告係主張於100 年10月3 日始發現系爭未經
    斟酌之證物（詳下述）時，則其再審期間自該時起算至100
    年10月23日提起本件再審之訴時，迄未逾30日之不變期間，
    且本件自判決確定後亦未逾5 年，則本件再審之訴為合法，
    先予敘明。
二、再審原告主張略以：伊與再審被告間請求拆屋還地事件經鈞
    院以99年度簡上字第366 號民事判決及民事更正裁定，判命
    再審被告應將坐落高雄市○○區○○段2437之2 地號土地如
    附圖所示斜線部分（面積5.17平方公尺）之建物拆除，並將
    該部分土地返還予伊而告確定。嗣經伊持上揭確定判決向鈞
    院聲請強制執行後，於100 年9 月20日會同鈞院及地政人員
    執行履勘時，地政人員發現原確定判決附圖所示斜線部分之
    建物並非全部占用伊所有之土地，似亦部分占用訴外人臺灣
    省高雄農田水利會所有之高雄市○○區○○段2464之11地號
    土地，鈞院遂命地政人員另行繪製複丈成果圖陳報，經伊於
    100 年10月3 日聲請閱卷後，始發現再審被告之建物占用訴
    外人高雄農田水利會上開土地面積為4.52平方公尺，而占用
    伊所有之土地僅0.65平方公尺。經伊向高雄市○○地○○路
    竹地政事務所申請高雄市○○區○○段2464之11地號土地登
    記簿謄本及最新地籍圖騰本，發現該土地於原確定判決訴訟
    程序事實審言詞辯論終結前，自始既已存在，係因路竹地政
    事務所漏未將該部分繪製於地籍圖上，致伊在前訴訟程序中
    產生未能斟酌及使用該證物之情事，而受有不能執行之不利
    益，確有提起再審之必要，為此爰依民事訴訟法第496 條第
    1 項第13款規定，提起本件再審之訴。並聲明：(一)原確定判
    決廢棄。(二)再審被告應將坐落高雄市○○區○○段2437之2
    地號土地上如附圖所示B 部分（面積0.65平方公尺）之建物
    拆除，並將該部分之土地返還再審原告。(三)再審及前審訴訟
    費用均由再審被告負擔。
三、按當事人發現未經斟酌之證物或得使用該證物者，得以再審
    之訴對於確定終局判決聲明不服，民事訴訟法第496 條第1
    項第13款定有明文，是得據以作為未經斟酌而聲請再審者係
    專指證物而言，最高法院29年上字第696 號著有判例可資參
    照。次按若在前訴訟程序事實審言詞辯論終結前，尚未存在
    之證物，本無所謂發見，而書狀之發見，係指判決確定前已
    經成立之書狀而言，若所提出之函件係成立於判決確定之後
    ，自不能認為合法之新證據，最高法院77年度台上字第776
    號、81年度台上字第2512號亦分別著有判決可資參照。
四、本件再審原告主張據以提起再審之新證物，無非係其於100
    年10月3 日申請閱覽本院民事執行卷宗時所獲悉之由高雄市
    ○○地○○路竹地政事務所於100 年9 月23日繪製之土地複
    丈成果圖，然本院99年度簡上字第366 號判決係於100 年4
    月14日言詞辯論終結、同年5 月6 日宣判，並於同年6 月25
    日判決確定已如前述，則該複丈成果圖在前訴訟程序事實審
    言詞辯論終結前，仍屬尚未存在之證物，本無所謂發見新證
    物可言，且再審原告所提出之新證據顯係於判決確定後作成
    ，自與首揭得據為聲請再審之新證據之要件不符而不能認係
    合法之新證據，是再審原告執此認有原審未經斟酌之證物，
    顯無理由。況得再審之事由除須具備發現未經斟酌之證物之
    要件外，尚需該證物經斟酌後可使再審原告受較有利益之裁
    判為限，民事訴訟法第496 條第1 項第13款但書亦定有明文
    ，然依其所提之路竹地政事務所100 年9 月23日繪製之複丈
    成果圖顯示，其所得請求再審被告拆除之面積僅0.65平方公
    尺，該面積少於原確定判決判准其得拆除之面積5.17平方公
    尺，似難認該證物經斟酌後可使再審原告受較有利益之裁判
    。至再審原告於原確定判決判准拆除再審被告坐落高雄市○
    ○區○○段2437之2 地號土地如附圖所示斜線部分（面積5.
    17平方公尺）之建物之範圍內，要否僅聲請執行其中之0.65
    平方公尺部分，而不就剩餘之4.52平方公尺一併予以拆除，
    則屬再審原告之權利，自非本院所得逾權處理，併此敘明。
五、綜上所述，再審原告所為主張及陳述，未符合民事訴訟法第
    496 條第1 項第13款所定再審理由，是其據此針對原審判決
    提起再審之訴，顯無理由，爰依民事訴訟法第502 條第2 項
    規定，不經言詞辯論，逕以判決駁回之。
六、據上論結，本件再審之訴為無理由。依民事訴訟法第502 條
    第2 項、第505條、第78條，判決如主文。
中    華    民    國   100    年    10    月    31    日
                  民事第三庭  審判長法  官  黃宏欽
                                    法  官  楊淑儀
                                    法  官  謝宗翰
以上正本係照原本作成。
本判決不得上訴。
中    華    民    國   100    年    10    月    31    日
                                    書記官  王居玲